【裁判字號】    95,感抗,17
【裁判日期】    950116
【裁判案由】    檢肅流氓條例
【裁判全文】
臺灣高等法院治安法庭裁定              95年度感抗字第17號
抗  告  人  台北市政府警察局中正第二分局
被移送人    甲○○
上列抗告人因被移送人感訓案件，不服臺灣台北地方法院中華民
國94年12月12日裁定（93年度感裁字第67號），提起抗告，本院
裁定如下：
    主  文
原裁定撤銷。
甲○○交付感訓處分。
    理  由
一、本件移送意旨以：(一)、被移送人甲○○品行惡劣經查有槍砲
    彈藥刀械、毒品、竊盜、傷害、毀損等前科，仍不思悔改並
    持有改造槍枝二枝，因男女感情糾紛涉嫌於九十三年五月一
    日五時許於台北市萬華區紅樓戲院旁巷子內挾持並毆打被害
    人即其女友乙○○，後又於同日六時許偕同證人丁○○、戊
    ○○至其女友乙○○之前男友被害人丙○○位於台北市○○
    路○段五○四巷二二號二樓住處，基於犯意聯絡，共同持有
    仿貝瑞塔M84改造手槍、COLT廠自動手槍之改造手槍各一把
    ，以加害生命、身體、財產之意思，由被移送人持仿貝瑞塔
    之改造手槍，丁○○持仿COLT廠之半自動改造手槍，朝丙○
    ○住家大門各開一槍尋釁恐嚇，後將改造手槍二枝交由丁○
    ○與戊○○保管。(二)、被移送人於九十三年五月一日上午七
    時二十分許，因持槍至丙○○住處開槍未果，復藉故邀約被
    害人丙○○於和平醫院（台北市○○路○段三三號）前談判
    ，並再度以電話聯絡丁○○、戊○○攜帶前開寄藏之二把手
    槍與子彈前來助勢，而被害人丙○○則約被害人即友人己○
    ○，綽號「小毛」庚○○前來，嗣因被移送人與「小毛」一
    言不合發生口角，被移送人即要求在旁之戊○○將預藏之槍
    枝交予渠，被移送人取得手槍後基於不特定殺人犯意，即持
    槍朝「小毛」所站立的位置開槍射擊，因小毛閃避而未命中
    。復又朝被害人己○○處欲射擊，被害人己○○見狀出手奪
    槍時子彈擊發幸未被擊中，戊○○亦基於殺人之犯意持開山
    刀往被害人己○○身上砍殺，被移送人先持手槍槍柄敲打被
    害人己○○頭部，再接過戊○○手中之開山刀往被害人己○
    ○砍殺，另丁○○則一手持改造槍枝作射擊狀，另一手持機
    車大鎖朝被害人己○○身上毆打，共同致被害人己○○右膛
    骨腓骨開放性傷口合併肌腱神經斷裂、左膝開放性傷口合併
    臗韌帶斷裂、左手二、三、四指開放性骨折合併肌腱神經斷
    裂、右肘開放性傷口併肌腱斷裂後逃逸。經警循線查獲作案
    槍枝送鑑均具殺傷力。
二、被移送人經台北市政府警察局中正第二分局初審後，報請台
    北市政府警察局於93年9月15日以北市警刑預複字第082號複
    審認定書，認被移送人前開行為符合檢肅流氓條例第 2條第
    2、5款及同條例施行細則第五條之規定，且足以嚴重破壞社
    會秩序及危害他人生命、身體、自由、財產，應認為係情節
    重大流氓，不經告誡，而移送台灣台北地方法院治安法庭審
    理等語。
三、經查：
(一)、按非法製造、販賣、運輸、持有或介紹買賣槍砲、彈藥、爆
    裂物者，足以破壞社會秩序，及危害他人生命、身體、自由
    及財產之安全者，為屬情節重大之流氓，檢肅流氓條例第 2
    條第2款、同條例施行細則第5條第2項第2款定有明文。
(二)、被移送人明知不詳姓名綽號「馬德倫」之成年男子所持有可
    發射子彈具殺傷力之仿貝瑞塔廠Ｍ八四製造之改造玩具手槍
    一把（如附表編號一、二、三號所示；詳後述）、如附表四
    號所示之仿COLT廠（半自動手槍製造之改造玩具手槍一把（
    內含彈匣一個；槍枝管制編號0000000000）及改造子彈四顆
    ，均係屬槍砲彈藥刀械管制條例所列管，非經主管機關許可
    不得持有，猶於90年底某日同時自「馬德倫」處取得上開改
    造玩具手槍二把及改造子彈四顆而非法持有之，並予以藏放
    在臺北市青年公園花鐘地下。嗣被移送人因女友乙○○與前
    男友即被害人丙○○尚有電話來往聯絡，心生妒意，乃於93
    年5月1日上午4、5時許，被移送人要乙○○約被害人丙○○
    赴臺北市○○區○○街派出所前談判，因被害人丙○○爽約
    未果，被移送人遂遷怒乙○○，在臺北市萬華區紅樓戲院旁
    巷子內出手毆打乙○○，致乙○○顏面擦傷、顏面瘀傷、左
    前頂頭皮瘀傷、左、右膝擦傷、左、右足擦傷之傷害，被移
    送人並因而對被害人丙○○心生不滿，於同日上午六時許，
    被移送人以電話告知丁○○槍彈放置處所，丁○○即前去青
    年公園花鐘下取出上開改造手槍二把及改造子彈四顆後，丁
    ○○及戊○○乃共同持有該等槍彈前去被害人丙○○位在臺
    北市○○路○段504巷22號 2樓住處樓下與移送人會合，旋被
    移送人、丁○○即上樓欲與被害人丙○○理論，適因無人應
    門，被移送人持其中一把改造玩具手槍朝被害人丙○○住家
    大門開一槍後，再由丁○○持另一把改造玩具手槍亦朝被害
    人丙○○住家大門再開一槍尋釁恐嚇，被移送人旋將上開二
    把改造玩具手槍及改造子彈二顆交給戊○○及丁○○持有，
    戊○○、丁○○即騎乘機車離去，被移送人則另行搭乘計程
    車將受傷之乙○○送往臺北市立和平醫院就醫，又再度以電
    話與被害人丙○○相約在和平醫院談判，並同時以電話聯絡
    戊○○、丁○○攜帶前開二把改造手槍與改造子彈二顆前來
    會合，被害人丙○○則帶同被害人即友人己○○、庚○○前
    來和平醫院門口赴約，被移送人隨即要求趕至該醫院外之戊
    ○○將「東西」（即指改造手槍）拿出來，戊○○即取出仿
    貝瑞塔廠之改造手槍一把交給被移送人，被移送人取得該改
    造手槍後，竟因與被害人庚○○談判發生衝突，即持槍朝綽
    號「小毛」之庚○○所站位置射擊一槍未命中，被害人庚○
    ○見狀即迅速逃跑，被移送人並持槍朝被害人庚○○逃逸方
    向處欲再次射擊，被害人己○○見狀乃出手奪槍，致使被移
    送人所持改造手槍走火而再次擊發（未命中任何人），接著
    戊○○先取出非其所有之開山刀一把，朝被害人己○○手腳
    砍殺多刀，被移送人再持上開改造手槍用槍柄敲打被害人己
    ○○身體，再接過戊○○手中之開山刀往被害人己○○砍數
    刀，丁○○則亦手持非其所有之機車大鎖毆打被害人己○○
    ，因而致被害人己○○受有右脛骨腓骨開放性傷口合併肌腱
    斷裂、左膝開放性傷口合併臗帶斷裂、左手二、三、四指開
    放性骨折合併肌腱神經斷裂、右肘開放性傷口合併肌腱斷裂
    之傷害，被害人丙○○見狀即駕駛汽車欲衝撞戊○○時，被
    移送人即持槍敲破被害人丙○○汽車駕駛座車窗玻璃，並與
    被害人丙○○在車旁發生拉扯後，被移送人、戊○○及丁○
    ○三人即趁亂逃離現場，而上開仿貝瑞塔廠之改造手槍一把
    則因扭打而分解如附表編號一至三號所示之物，並掉落如附
    表編號一號所示之物於現場。被害人丙○○即將受傷之己○
    ○就近送往和平醫院急救，嗣經民眾報警至現場處理，在現
    場採獲彈殼二顆、彈頭與彈殼一個及如附表編號一號所示等
    物扣案，被移送人於逃亡多日後，於同月13日自動攜帶前揭
    如附表編號二號所示之物至臺北市政府警察局中正第二分局
    投案。丁○○亦於翌（14）日經警拘提到案，並循線起出如
    附表編號3、4號所示之物及不具殺傷力之玩具金屬彈殼子彈
    二十顆各情，業據被移送人、證人戊○○、丁○○三人於刑
    事案件（九十三年度訴字第九八二號）之警詢、偵查及本院
    審理時供述綦詳，且據被害人丙○○（93年 5月1日、93年5
    月4日、93年5月10日警詢，移送卷第57頁至68頁）、庚○○
    （93年5月12日警詢，移送卷第80頁至第83頁）及己○○（
    93年5月2日、93年5月4日、93年5月10日、93年5月14日警詢
    ，移送卷第40頁至第56頁）分別證述被害情節在卷，復與被
    害人乙○○證述之目擊經過相符（93年5月1日、93年5月4日
    警詢，移送卷第69頁至第79頁）。而扣案之附表編號一至五
    所示之槍枝零件、槍枝一把等物，經送內政部警政署刑事警
    察局鑑驗結果，其中槍枝一把（槍枝管制編號0000000000）
    ，認係仿COLT廠半自動手槍製造之玩具手槍，拆除槍管內阻
    鐵改造而成之改造手槍，槍身、滑套為金屬材質，槍管為塑
    膠材質，機械性能良好，經實際裝填適用子彈試射結果，單
    位面積動能為一九一．七焦耳／平方公尺，已超過足以穿入
    人體皮肉層之彈丸單位面積動能二○焦耳／平方公尺，又送
    鑑之槍枝零件，認係仿BERETTA 廠84製造之玩具手槍槍身，
    與扣案之槍管等其他槍枝零件組裝後，機械性能良好，認具
    殺傷力，有內政部警政署刑事警察局局93年6月17日刑鑑字
    第0930109019槍彈鑑定書及93年6月29日刑鑑字第093013136
    6 號函（皆影本，移送卷第84頁至第96頁）可稽。從而被移
    送人、丁○○、戊○○三人共同持有改造手槍與改造子彈，
    以及被告被移送人、丁○○共同以對他人住處大門開槍尋釁
    方式恐嚇安全之行為，應堪認定。
(三)、被移送人上開行為，亦經臺灣臺北地方法院檢察署檢察官以
    93年度偵字第8983號偵查起訴，並經原審法院刑事庭於94年
    9月15日以93年度訴字第982號判決「甲○○共同未經許可，
    持有可發射子彈具有殺傷力之改造手槍，累犯，處有期徒刑
    壹年陸月，併科罰金新臺幣拾萬元，罰金如易服勞役，以銀
    元參佰元即新臺幣玖佰元折算壹日；如附表編號一、二、三
    及四號所示之物均沒收。又殺人未遂，累犯，處有期徒刑伍
    年貳月；如附表編號一、二、三號所示之物均沒收。又共同
    傷害人之身體，累犯，處有期徒刑壹年貳月。應執行有期徒
    刑柒年，併科罰金新臺幣拾萬元，罰金如易服勞役，以銀元
    參佰元即新臺幣玖佰元折算壹日；如附表編號一至四號所示
    之物均沒收。」，有該判決書可稽。被移送人不服上訴，現
    由本院刑事庭以94年度上訴字第3594號審理中。
(四)、查邇來臺灣地區槍彈氾濫、不法之徒每擁槍自重，輕則用以
    恐嚇勒索，欺壓善良，重則持之搶劫殺人，致使一般民眾聞
    槍色變，非法持有槍彈即已足以破壞社會秩序，且以被移送
    人前開流氓行為情狀，並公然攜帶多數槍彈，前他人住宅及
    醫院之往公共場所尋釁，視法律為無物，而被移送人擁有槍
    彈來源之資訊，輕易可取得槍彈，但不供出真正來源，則潛
    在危險猶存，助長危險之滋生，顯已對不特定大眾構成危害
    ，足破壞社會安定秩序及危害他人之生命、身體及財產之安
    全，當然為情節重大流氓，核與檢肅流氓條例第2條第2款及
    同條例施行細則第5 條第2項第2款所明定之情節重大流氓成
    立要件相當，堪認已具有應付感訓處分之原因。
四、原審裁定未斟酌被移送人之行為危害性，徒以被移送人係因
    不滿女友乙○○之前男友丙○○打電話與乙○○聯絡，約丙
    ○○出面談判，遭爽約，心生不滿始為前述持槍朝丙○○住
    處大門射擊，嗣再約碰面時二人發生口角，且為隨丙○○前
    來之庚○○「小毛」衝上前毆打，遂又持槍射擊、及毆傷隨
    丙○○前來之己○○之行為，以上開行為係突發性之偶然犯
    ，非具有習慣性，且其行為係對特定之人為之，不具有不特
    定性，與檢肅流氓條例第4條第2項對於足以破壞社會秩序之
    定義不符。被移送人除本案恐嚇、殺人未遂及傷害行為外，
    並無何持系爭槍、彈，進而從事其他具有積極侵害不特定人
    法益，甚或破壞社會秩序、危害他人生命、身體、自由、財
    產之行為，自不能僅憑被移送人單純持有槍彈，因感情問題
    一時衝動射擊及圍毆被害人己○○成傷，認其行為與檢肅流
    氓條例「不特定性」、「慣常性」之要件不同；亦與一般流
    氓擁槍自重之惡行有別，難認其行為具有積極侵害性，固非
    無見。惟原審疏未斟酌被移送人此項行為之潛在危險，其只
    要有任何糾紛，即取出槍枝以暴力解決，以及此行為可能衍
    生社會危害之情狀，未就具體實害角度觀察，其裁定不付感
    訓處分，顯有未合。抗告機關抗告意旨執此指摘原裁定為不
    當，為有理由。本院認為避免浪費司法資源，爰將原裁定撤
    銷，自為交付感訓處分之裁定。
據上論斷，應依檢肅流氓條例第15條、第13條第 2項，裁定如主
文。
中    華    民    國    95    年    1     月    16    日
                  治安法庭      審判長法  官  陳  祐  治
                                      法  官  蔡  聰  明
                                      法  官  王  炳  梁
以上正本證明與原本無異。
不得再抗告。
                                      書記官  潘  大  鵬
中    華    民    國    95    年    1     月    17    日
附表：
┌──┬───────────────┬───────┐
│編號│ 物品名稱及數量               │備註          │
├──┼───────────────┼───────┤
│ 一 │ 滑套一個                     │係九十三年五  │
│    │ 槍管一支                     │月一日在和平  │
│    │                              │醫院外查扣    │
├──┼───────────────┼───────┤
│ 二 │ 滑套一個                     │係被移送人陳韋│
│    │ 槍管一支                     │宏於九十三年五│
│    │ 復進簧桿一支                 │月十三日攜帶投│
│    │ 槍管固定銷一個               │案            │
├──┼───────────────┼───────┤
│ 三 │ 槍身一支                     │係證人丁○○  │
│    │ 滑套一個                     │於九十三年五  │
│    │ 彈匣一個                     │月十四日經警  │
│    │                              │拘提到案後帶  │
│    │                              │同警方查扣；  │
│    │                              │附表編號一至  │
│    │                              │三號所示之物  │
│    │                              │原係仿貝瑞塔  │
│    │                              │廠改造手槍一  │
│    │                              │把，因於九十  │
│    │                              │三年五月一日  │
│    │                              │和平醫院外經  │
│    │                              │扭打後而解體  │
│    │                              │如附表一至三  │
│    │                              │號所示        │
├──┼───────────────┼───────┤
│ 四 │ 仿ＣＯＬＴ廠改造手槍一把     │槍枝管制編號  │
│    │ （含彈匣一個）               │一一０二０二  │
│    │                              │四一八四號；  │
│    │                              │係證人丁○○  │
│    │                              │於九十三年五  │
│    │                              │月十四日經警  │
│    │                              │拘提到案後帶  │
│    │                              │同警方查扣    │
└──┴───────────────┴───────┘

司法院資訊處製作；財團法人民間司法改革基金會備份。
